臺灣彰化地方法院刑事判決
111年度訴字第1105號
公  訴  人  臺灣彰化地方檢察署檢察官
被      告  陳品睿



上列被告因加重詐欺等案件，經檢察官提起公訴（111年度偵緝
字第710號），被告於本院準備程序中，就被訴事實為有罪之陳
述，經合議庭裁定改由受命法官獨任進行簡式審判程序，本院判
決如下：
    主          文
陳品睿犯如附表「主文」欄所示之罪，各處如附表「主文」欄所
示之刑。應執行有期徒刑壹年捌月。沒收部分併執行之。
    犯罪事實及理由
一、本件係經被告陳品睿於準備程序進行中就被訴事實為有罪之
    陳述，而經本院合議庭裁定以簡式審判程序審理，則依刑事
    訴訟法第273條之2、同法第159條第2項之規定，不適用傳聞
    法則有關限制證據能力之相關規定；並得依同法第310條之2
    準用同法第454條之規定製作略式判決書，僅需記載犯罪事
    實、證據名稱及應適用之法條，並得以簡略方式為之，合先
    敘明。
二、犯罪事實：陳品睿(原名：陳江嵐）自民國110年3月間某日
    起，加入不詳之人共同發起成立之具有持續性、牟利性、結
    構性犯罪組織電信詐欺集團(陳品睿參與犯罪組織部分另經
    臺灣嘉義地方檢察署檢察官以110年度偵字第6084號等提起
    公訴)，擔任「車手頭」之工作，指揮監督車手提領詐騙贓
    款（水錢）、收取車手交付之水錢再交付給上游成員，另邀
    約林明憲(已另案判決)加入詐欺集團。陳品睿、林明憲及真
    實姓名年籍不詳之詐騙集團成員，基於共同意圖為自己不法
    所有、隱匿或掩飾特定詐欺取財犯罪之洗錢犯意聯絡，該集
    團成員分工，先由不詳之詐騙集團成員於（一）110年3月22
    日下午打電話給江柏勳，佯稱因飯店疏忽，其之前用信用卡
    訂了10天飯店，會有郵局人員協處退款，隨即有自稱郵局專
    員來電向其佯稱協助退款、需登入郵局APP輸入還原代碼，
    江柏勳信以為真而陷於錯誤，依指示於同日晚間匯款5筆至
    人頭帳戶，其中一筆於同日下午5時42分許，匯款新台幣（
    下同）29,986元至華南銀行帳號000000000000號人頭帳戶（
    下稱上開帳戶，梁玉佩所涉詐欺罪嫌部分，另案偵辦）；（
    二）110年3月22日下午打電話給陳汶柔，佯稱浦園飯店員工
    、因其之前網路訂房、服務人員因系統問題誤扣款項、會有
    銀行連繫協助處理，隨即有佯稱銀行人員來電、要求依指示
    至提款機進行操作，陳汶柔信以為真而陷於錯誤，匯款多筆
    至人頭帳戶，其中1筆於同日下午6時1分許，匯款29,989元
    至上開帳戶；（三）110年3月22日下午打電話給鄭如妤，佯
    稱聯邦銀行專員、因其之前入住俞美飯店以信用卡刷款、需
    完成交易解除、否則會有飯店盜刷信用卡之情事，鄭如妤信
    以為真而陷於錯誤，匯款2筆至人頭帳戶，其中1筆於同日下
    午6時7分，匯款41,234元元至上開帳戶。陳品睿先將上開上
    開帳戶提款卡（含密碼）交付給林明憲，並使用通訊軟體「
    飛機」指示林明憲提款，林明憲於附表所示時間、地點，使
    用上開帳戶提款卡提領如附表所示金額，共提領贓款（水錢
    ）約10萬元，並將提領之水錢拿至彰化市蔚藍汽車旅館交付
    給陳品睿，陳品睿、林明憲可獲得3%提款金額之報酬，陳品
    睿再將水錢交付給葉○○。嗣江柏勳、陳汶柔、鄭如妤發現遭
    詐騙報警，經警調閱監視器畫面、提款機提款畫面，循線查
    悉上情。
三、前項犯罪事實，有下列證據可資為佐： 
  ㈠被告陳品睿於本院準備程序及審理中之自白。
  ㈡證人即共犯林明憲於警詢及偵查時之供述。
  ㈢證人即告訴人江柏勳、陳汶柔、鄭如妤於警詢時之證述。
  ㈣指認犯罪嫌疑人紀錄表、內政部警政署反詐騙諮詢專線紀錄
    表、受理詐騙帳戶通報警示簡便格式表、金融機構聯防機制
    通報單。
  ㈤華南商業銀行股份有限公司110年5月13日營通字第110001447
    5號函檢附客戶基本資料及交易明細。
  ㈥匯款交易明細、自動櫃員機交易明細、監視器錄影畫面翻拍
    照片。
四、論罪科刑部分： 
  ㈠核被告陳品睿所為，係犯刑法第339條之4第1項第2款之三人
    以上共同犯詐欺取財罪、洗錢防制法第14條第1項之洗錢罪
    。被告所犯上開2罪，係屬一行為之想像競合犯，應依刑法
    第55條規定從一重論以三人以上共同犯詐欺取財罪。被告與
    林明憲及其所屬詐騙集團成員就上開所示犯行，有犯意聯絡
    及行為分擔，為共同正犯。
  ㈡詐欺取財罪，係為保護個人之財產法益而設，行為人罪數之
    計算，自應依遭詐騙之被害人人數計算，是被告及其所屬詐
    欺集團成員分別詐騙告訴人江柏勳、陳汶柔及鄭如妤，各次
    侵害之告訴人法益具差異性，且各自獨立，並非密切接近而
    不可分，是被告上開所犯3次詐欺犯行，犯意各別，行為互
    殊，應予分論併罰。
　㈢洗錢防制法第16條第2項固規定：「犯前2條之罪，在偵查或
    審判中自白者，減輕其刑」；然被告於本案既從一重之刑法
    第339條之4第1項第2款加重詐欺取財罪處斷，自無從再適用
    上開條項規定減刑（但於量刑時一併審酌），併此敘明。
  ㈣爰以行為人之責任為基礎，審酌詐欺集團猖獗多時，而詐騙
    行為非但對於社會秩序及廣大民眾財產法益之侵害甚鉅，更
    使社會上人與人彼此間信任感蕩然無存，人人惶恐不安，嚴
    重危害交易秩序與社會治安。被告正值青壯年，不思以己身
    之力，以正當途徑，獲取所需，竟參與三人以上共同詐欺取
    財之詐欺集團，以有組織、縝密分工之方式詐欺取財，且負
    責擔任「車手頭」之工作，造成告訴人3人受有財產上之損
    害，亦使偵查犯罪機關事後追查贓款及詐欺集團主謀成員之
    困難，而使詐欺集團更加氾濫，助長原已猖獗之詐騙歪風，
    被告所為對於社會治安之危害程度不容小覷，自應嚴予非難
    。復考量被告並非擔任集團內核心角色，犯後坦承犯行之態
    度，兼衡告訴人3人所受之損害，暨被告自陳國中肄業之智
    識程度、離婚、有3個小孩，由前妻扶養，之前從事廢棄物
    處理工作，事業賠錢後開始從事本案詐騙工作等一切情狀，
    分別量處如附表主文欄所示之刑，且就附表主文欄所示之刑
    ，審酌其本案犯罪類型、手法均相同，時間分布相近等因素
    ，定其如主文所示之應執行之刑。
五、沒收部分：
    按犯罪所得，屬於犯罪行為人者，沒收之。於全部或一部不
    能沒收，或不宜執行沒收時，追徵其價額，刑法第38條之1
    第1項前段、第3項分別定有明文。被告自陳：擔任車手頭工
    作，報酬是該日提領金額的3％等語（見本院卷第88頁），卷
    內證據資料顯示110年3月22日共犯林明憲先後共提領100,01
    5元，是被告該日報酬為提領總額之3％即3,000元【計算式：
    20005+9005+20005＋10000＋30000＋11000×3％=3,000(四捨五入
    )】，為其犯罪所得，雖未扣案，仍應依刑法第38條之1第1
    項前段宣告沒收，於全部或一部不能沒收或不宜執行沒收時
    ，依同法條第3項規定，追徵其價額。
六、據上論斷，應依刑事訴訟法第273條之1第1項、第299條第1
    項前段、第310條之2、第454條第1項，判決如主文。
本案經檢察官賴志盛提起公訴，檢察官詹雅萍到庭執行職務。 
中　　華　　民　　國　　111 　年　　12　　月　　6 　　日
                  刑事第七庭    法      官 林于捷
以上正本證明與原本無異。
如不服本判決應於收受判決後20日內向本院提出上訴書狀，並應
敘述具體理由。其未敘述上訴理由者，應於上訴期間屆滿後20日
內向本院補提理由書( 均須按他造當事人之人數附繕本) 「切勿
逕送上級法院」。
告訴人或被害人對於判決如有不服具備理由請求檢察官上訴者，
其上訴期間之計算係以檢察官收受判決正本之日期為準。
中　　華　　民　　國　　111 　年　　12　　月　　6 　　日
                                書  記  官 林佩萱
附錄本案論罪科刑法條：
中華民國刑法第339條之4
犯第339條詐欺罪而有下列情形之一者，處1年以上7年以下有期
徒刑，得併科1百萬元以下罰金：
一、冒用政府機關或公務員名義犯之。
二、三人以上共同犯之。
三、以廣播電視、電子通訊、網際網路或其他媒體等傳播工具，
    對公眾散布而犯之。
前項之未遂犯罰之。

洗錢防制法第14條
有第二條各款所列洗錢行為者，處7年以下有期徒刑，併科新臺
幣5百萬元以下罰金。
前項之未遂犯罰之。
前二項情形，不得科以超過其特定犯罪所定最重本刑之刑。

附表：
編號 告訴人 詐騙方式 匯款日期、時間、金額(新台幣) 匯入銀行帳號 提領車手 提領日期、時間、地點 提領金額(新台幣) 主文(罪名、宣告刑) 1 江柏勳 解除分期付款 110.03.22 下午5時42分 匯入29,986元 華南商業銀行000-000000000000(戶名:梁玉佩) 林 明 憲 110.03.22 下午5時46分27秒彰化縣○○市○○街00號1樓 20005 陳品睿犯三人以上共同詐欺取財罪，處有期徒刑 壹年貳月。       110.03.22 下午5時50分32秒 彰化縣○○市○○街00號1樓 9005  2 陳汶柔 解除分期付款 110.03.22 下午6時01分 匯入29,989元   110.03.22 下午6時6分23秒 彰化縣○○市○○路00號 20005 陳品睿犯三人以上共同詐欺取財罪，處有期徒刑 壹年貳月。 3 鄭如妤 解除分期付款 110.03.22 下午6時7分 匯入41,234元   110.03.22 下午6時12分01秒 彰化縣○○市○○路000號 10000 陳品睿犯三人以上共同詐欺取財罪，處有期徒刑 壹年貳月。未扣案犯罪所得新臺幣參仟元沒收，於全部或一部不能沒收或不宜執行沒收時，追徵其價額。       110.03.22 下午6時16分11秒 彰化縣○○市○○路000號  30000        110.03.22 下午6時16分11秒 彰化縣○○市○○路000號 11000